【裁判字號】    89,台上,4244
【裁判日期】    890720
【裁判案由】    違反槍砲彈藥刀械管制條例
【裁判全文】
最高法院刑事判決                              八十九年度台上字第四二四四號
    上  訴  人  甲○○
右上訴人因違反槍砲彈藥刀械管制條例案件，不服台灣高等法院台中分院中華民國八
十九年五月十六日第二審判決（八十九年度上訴字第五五三號，起訴案號：台灣台中
地方法院檢察署八十八年度偵字第二三三三七號），提起上訴，本院判決如左：
    主  文
上訴駁回。
    理  由
按刑事訴訟法第三百七十七條規定：上訴於第三審法院，非以判決違背法令為理由，
不得為之。是提起第三審上訴，應以原判決違背法令為理由，係屬法定要件。且必須
依據卷內資料為具體之指摘，並足據以辨認原判決已具備違背法令之形式，始屬相當
。本件原審依憑上訴人甲○○自白犯行不諱，並有經警查獲上訴人持有之四五手槍一
支、九○手槍一支、子彈十五顆（內政部警政署刑事警察局鑑驗槍彈性能時已試射六
顆）、彈匣二只扣案為證。上開槍彈經送請刑事警察局鑑驗結果，制式四五手槍一支
，實係由口徑○‧四五吋之半自動手槍槍身、滑套及金屬彈簧所組成之半自動手槍，
機械性能良好，認具殺傷力；制式九○手槍一支，係義大利製ＴＡＮＦＯＧＬＩＯ廠
口徑九ＭＭ半自動手槍，槍管內具六條右旋來復線，槍號為ＡＢ２８３８１號，機械
性能良好，認具殺傷力。另送鑑九○手槍子彈五顆（試射三顆），均為制式口徑九Ｍ
Ｍ半自動手槍子彈，具殺傷力；四五手槍子彈十顆（試射三顆），係制式口徑○‧四
五吋半自動手槍子彈，具有殺傷力。此有該局民國八十八年十一月十三日刑鑑字第一
一九一七四號鑑驗通知書在卷可稽。因認上訴人之自白與事實相符，犯行洵堪認定。
並論上訴人未經許可長期受寄藏而持有制式手槍二支，子彈十五顆，數量非少，且
隨身帶外出，對於社會治安確已產生重大威脅。尤其鑑於近來社會犯罪急劇惡化，
暴力犯罪時常發生，槍擊事件層出不窮，對於國家安全、社會秩序以及個人人身安全
產生嚴重危害。上訴人不知檢束行為，長期寄藏持有制式槍彈，其行為之嚴重性甚鉅
，表現之危險性亦屬非輕，實有預防矯治其社會危險性之必要性，以便其爾後重返社
會，得以適應正常生活。併依槍砲彈藥刀械管制條例第十九條第一項規定，令上訴人
於刑之執行完畢或赦免後，應入勞動場所強制工作三年等事由。乃撤銷第一審判決，
改判仍論處上訴人未經許可，寄藏手槍罪刑，併諭知應於刑之執行完畢或赦免後，令
入勞動場所強制工作三年。從形式上觀察，並無認定事實違背證據法則等違法情事存
在。上訴人上訴意旨略以，(一)、上訴人僅因年輕識淺，誤交損友而受寄藏槍彈，並未
持以犯罪，其行為在客觀上並無何嚴重性或危險性之情事，應無宣告強制工作以矯正
社會危險性之必要。原審判處強制工作，顯有判決不適用法則或適用不當之違法。(二)
、上訴人已因同一行為，經諭知流氓管訓處分確定送交執行，已在「預防矯治」中，
應無重覆再受「預防治療」之必要。原審仍予宣告強制工作，自有違大法官會議釋字
第四七一號解釋之意旨。又上訴人於原審已一再主張業遭感訓處分，應不得重覆諭知
強制工作，惟原審不採未說明理由，亦有判決不載理由之違法云云。惟查，上訴人
另案因違反檢肅流氓條例被裁定執行感訓處分，係屬另一問題，且該條例第十九條第
一項明文：「受裁定感訓處分之流氓行為，同時觸犯刑事法律者，經判決有罪確定，
其應執行之有期徒刑、拘役或保安處分，與感訓期間，相互折抵之。其折抵以感訓處
分一日互抵有期徒刑、拘役或保安處分一日。」據此，行為同時違反檢肅流氓條例及
刑事法律者，得分別審判，僅於執行時發生刑期折抵之問題而已。是原審依槍砲彈藥
刀械管制條例第十九條第一項宣告令上訴人入勞動場所強制工作，於法自屬有據，此
與上訴人曾否另案被裁定感訓處分無涉。且上訴人曾遭裁定感訓處分一節，與本件刑
罰尚屬無關，原判決就此未予說明何以仍得諭知強制工作之理由，亦無違法可言。上
開上訴意旨所云，係專憑己見，任意爭論，並未具體指摘原判決所為論斷有何違背法
令，要非合法之第三審上訴理由。其上訴違背法律上之程式，應予駁回。
據上論結，應依刑事訴訟法第三百九十五條前段，判決如主文。
中      華      民      國    八十九    年      七      月     二十     日
                              最高法院刑事第八庭
                                  審判長法官  吳  雄  銘
                                        法官  池  啟  明
                                        法官  石  木  欽
                                        法官  郭  毓  洲
                                        法官  吳  三  龍
      右正本證明與原本無異
                                              書  記  官
中      華      民      國    八十九    年      七      月    二十四    日


司法院資訊處製作；財團法人民間司法改革基金會備份。
